【裁判字號】    97,消債更,1027
【裁判日期】    980119
【裁判案由】    更生事件
【裁判全文】
臺灣臺南地方法院民事裁定          97年度消債更字第1027號
聲  請  人
即  債務人  甲○○
代  理  人  郁旭華律師
上列當事人因消費者債務清理事件聲請更生，本院裁定如下：
    主  文
聲請駁回。
聲請費用由聲請人負擔。
    理  由
一、按「聲請更生或清算不合程式或不備其他要件者，法院應以
    裁定駁回之，但其情形可以補正者，法院應定期間先命補正
    」，消費者債務清理條例第8條定有明文。又「債務人與金
    融機構協商成立者，不得聲請更生或清算。但因不可歸責於
    己之事由，致履行顯有重大困難者，不在此限」；「本條例
    施行前，債務人依金融主管機關協調成立之中華民國銀行公
    會會員辦理消費金融案件無擔保債務協商機制與金融機構成
    立之協商，準用前項之規定」，復為消費者債務清理條例（
    下稱債清條例）第151條第5項、第6項所明定。
二、聲請意旨略以：聲請人即債務人甲○○，恐有不能清償債務
    之虞，且其無擔保或無優先權之債務總額未逾新臺幣（下同
    ）1,200萬元，復未經法院裁定開始清算程序或宣告破產，
    前於民國（下同）95年間與最大債權金融機構（台新銀行）
    成立債務協商，每月應償還17,414元，現雖仍在履約中，然
    聲請人所經營之晶晶服飾店因虧損而於95年停止營業，之後
    雖立即努力尋找工作，惟聲請人無其他專業，工作尋覓不易
    ，故95年、96年之每月工資約12,000元至16,000元，致每月
    應償還金額高於聲請人之收入，惟聲請人亦不輕言毀諾，於
    97年6月底又覓得另一薪資較高之工作，每月薪資約18,000
    元。聲請人將其之生活需求降至最低，每月亦須6, 500元至
    7,000元之生活費，每月薪資扣除生活費後，僅餘約11,000
    元，仍無法支付每月應償還之協商金額17,414元，聲請人僅
    得常常依靠母親幫忙，是聲請人因不可歸責於己之事由，致
    履行顯有重大困難，為此，依消費者債務清理條例提出本件
    更生之聲請等語。
三、經查：
  (一)聲請人於消費者債務清理條例施行前，曾依金融主管機關協
    調成立之中華民國銀行公會會員辦理消費金融案件無擔保債
    務協商機制與金融機構於95年5月4日成立協商，當時聲請人
    之無擔保債務總額為931,828元，每月應償還17,414元，聲
    請人自95年5月10日起開始繳款，迄今尚在履約中，此有台
    新銀行97年9月17日台新債協97法字第60174號函及97年11月
    19日消費者債務清理更生事件陳述意見狀為證，堪信為真實
    。
  (二)聲請人主張95、96年度其每月收入均低於每月依協商條件應
    清償之金額，雖於97年6月底又覓得另一薪資較高之工作，
    每月薪資約18,000元，惟每月薪資扣除生活費後，僅餘約11
    ,000 元，仍無法支付每月應償還之協商金額17,414元，故
    無法依協商條件清償協商金額，聲請人因不可歸責於己之事
    由，致履行顯有重大困難。惟依消費者債務清理條例第151
    條第5、6項規定：「債務人與金融機構協商成立者，不得聲
    請更生或清算。但因不可歸責於己之事由，致履行顯有重大
    困難者，不在此限。本條例施行前，債務人依金融主管機關
    協調成立之中華民國銀行公會會員，辦理消費金融案件無擔
    保債務協商機制與金融機構成立之協商，準用前項之規定。
    」所謂因不可歸責於己之事由，致履行顯有重大困難之情形
    ，應係指聲請人與最大債權金融機構協商成立後，聲請人之
    經濟狀況、生活等客觀事實有顯著變動者而言。然查：聲請
    人於97年6月底又覓得另一薪資較高之工作，足認聲請人之
    償債能力不減反增；且上述情事核屬聲請人在協商時可得預
    見，據以評估可否履行協商條件之事實；又聲請人自95年5
    月4日與最大債權銀行台新銀行成立協商後，迄今仍正常履
    約中，有台新銀行97年11月19日消費者債務清理更生事件陳
    述意見狀附卷足憑，顯見聲請人並非不能履行債務甚明，而
    與「不可歸責於己之事由致履行顯有重大困難」之要件不符
    。
  (三)另依97年5月中華民國銀行公會決議，金融機構就曾經參加
    95年度債務協商而有繳款困難之持續履約債務人提供「變更
    債務協商協議書方案」，且該變更方案係由債務人提出申請
    ，經銀行審核後，依債務人財務現況而變更還款條件，並非
    銀行單方面可變更，本件聲請人亦曾於97年8月21日表達欲
    變更還款方案，惟經台新銀行多次連絡，聲請人均稱工作忙
    碌，故聲請人僅須抽空申請變更還款條件，台新銀行即得依
    聲請人財務現況給予適當之還款條件，此有台新銀行97年9
    月17日台新債協97法字第60174號函及97年11月19日消費者
    債務清理更生事件陳述意見狀在卷足佐，是聲請人自當循此
    途徑以求解決，方符合本條例兼顧保障債權人公平受償及重
    建復甦債務人經濟生活之立法目的，是以，聲請人逕為聲請
    本件更生，亦有不當。
四、綜上所述，本件聲請人之聲請，並無具體事證證明其有何因
    不可歸責於己之事由，致依原協商條件履行顯有重大困難，
    則其聲請更生，應屬要件不備，依首揭條文之意旨，自應駁
    回其更生之聲請，爰裁定如主文。
中    華    民    國    98    年    1     月    19    日
              民事第三庭    法      官  蔡孟珊
上為正本係照原本作成。
如不服本裁定，應於裁定送達後10日內，以書狀向本院提出抗告
，並繳納抗告費新臺幣1千元。
中    華    民    國    98    年    1     月    19    日
                            書  記  官  吳幸芳


司法院資訊處製作；財團法人民間司法改革基金會備份。
